臺中高等行政法院判決
　　　　　　　　　　　　　　　　　　　 94年度簡字第18號
　　原　　　告　元村實業股份有限公司
　　代　表　人　甲○○
　　訴訟代理人　廖建成
　　被　　　告　財政部臺灣省中區國稅局
　　代　表　人　乙○○
　　訴訟代理人　丙○○
上列當事人間因營業稅事件，原告不服財政部中華民國93年11月
22日台財訴字第09300445530號訴願決定（案號：第00000000號
），提起行政訴訟，本院判決如下：
    主  文
原告之訴駁回。
訴訟費用由原告負擔。
    理  由
一、原告起訴意旨略謂：(一)按「稅務訴訟之舉證責任分配理論與
    一般行政訴訟相同，即主張權利或權限之人，於有疑義時除
    法律另有規定外，應就權利發生事實負舉證責任，而否認權
    利或權限之人或主張相反權利之人，對權利之障礙或是消滅
    、抑制之事實，負舉證責任，此觀行政訴訟法第136條準用
    民事訴訟法第277條之規定自明。」最高行政法院93年判字
    第1607號判決定有明文。被告主張其處分之權利，自然須負
    完全舉證責任，方能符合稅務訴訟之舉證責任分配理論之精
    神，由於原告經營新車買賣業務，辦理交車前必須憑發票向
    監理機關辦理領牌程序，所以不可能漏開發票，癥結點在於
    開立發票時間是否適用稅捐稽徵法第48條之1規定，被告主
    張原告不適用該條款，自應負舉證責任。(二)依「營業人開立
    銷售憑證時限表」規定，買賣業銷售貨物之營業，其開立發
    票時限以發貨時為限，但如以書面約定銷售之貨物，必須買
    受人承認買賣契約始生效力者，以買受人承認時為限，原告
    未確定買方以何行號為買賣名義人以前，並無開立發票之義
    務。(三)依稅捐稽徵法第48條之1規定：「納稅義務人自動向
    稅捐稽徵機關補報並補繳所漏稅款者，凡屬未經檢舉、未經
    稽徵機關或財政部指定之調查人員進行調查之案件，左列之
    處罰一律免除；其涉及刑事責任者，並得免除其刑：一、本
    法第41條至第45條之處罰。二、各稅法所定關於逃漏稅之處
    罰。」，又依財政部民國（以下同）80年8月16日台財稅字
    第801253598號函有關「執行第48條之1進行調查之作業步驟
    及基準日之認定原則」營業稅有短、漏報銷售額者，經辦人
    員應於簽收當日簽報並敘明涉嫌違章情節與事項，發函通知
    營業人限期提供帳簿憑證等相關資料接受調查，以確認涉嫌
    違章事實，並以函查日（即發文日）為調查基準日。(四)被告
    原處分項目有二：1.未依法辦理營業地址變更登記而營業，
    於90年7月17日查獲，違反加值型與非加值型營業稅法第46
    條規定，處以新台幣（以下同）1,500元整之罰鍰。
    2.未依法開立統一發票，違反加值型與非加值型營業稅法第
    51條規定，原處以5倍罰鍰經重核復查決定減為處以3倍罰鍰
    計105,000元。被告雖主張於90年7月17日發文通知原告前往
    說明，惟因被告發文內容與本件完全無關，縱使被告有發文
    通知原告前往說明，要求說明之內容亦不包含短、漏報銷售
    額進行調查。被告若要行使權利，必須符合上開財政部80年
    8月16日函釋所定函查日，並須對函查日負舉證責任，則被
    告無行使處分之權利，更不得提供不相關之證據作為行使權
    利之主張。(五)原告已於90年7月23日全額開立統一發票並已
    依法申報營業稅，自有稅捐稽徵法第48條之1規定之適用。
    被告主張於90年7月9日接獲檢舉日即為查獲日，既與財政部
    見解歧異，更與承諾書中明文記載查獲日期為同年7月17日
    自相矛盾，自不能採用。又依首揭最高行政法院判決關於稅
    務訴訟舉證責任之分配，應由主張權利之人負舉證責任，則
    被告主張其係在原告90年7月23日開立統一發票前即已查獲
    本件違章事實，自應由其負舉證責任等語，訴請撤銷台中市
    稅捐稽徵處中市稅法字第1501950號處分書、被告中區國稅
    法字第0930037917號重核復查決定書，及財政部台財訴字第
    09300445530號訴願決定書中處分罰鍰105,000元並補徵營業
    稅35,000元部分。
二、被告答辯意旨略謂：(一)原告90年3月銷售貨車及零配件預收
    貨款銷售額700,000元，營業稅額35,000元，未依規定開立
    統一發票交付買受人，且於申報當期銷售額、應納或溢付營
    業稅額時未列入申報，經原處分機關90年7月9日查獲，違反
    行為時營業稅法第32條及第35條規定，有匯款相關文件及說
    明書可稽，除核定補徵營業稅額35,000元，並按所漏稅額35
    ,000 元處5倍罰鍰175,000元及未依規定申請營業地址變更
    登記處罰鍰1,500元，合計176,500元。原告不服，申經復查
    及提起訴願均遭駁回，提起行政訴訟，經本院93年度訴字第
    51號判決略以，原告於90年3月間預收貨款735,000元，未依
    規定開立統一發票交付買受人，且於申報當期銷售額、應納
    或溢付營業稅額時未列入申報，核定補徵營業稅額35,000元
    ，又原告未依規定申請營業地址變更登記而處罰鍰1,500元
    ，並駁回原告此部分之復查申請，均無違誤，訴願決定對此
    部分予以維持，亦無不合。原告訴請撤銷此部分之原處分、
    復查決定及訴願決定，為無理由，應予駁回。至被告以原告
    違反行為時營業稅法第32條及第35條規定，依同法第51條第
    3款之規定，按所漏稅額35,000元之5倍，處罰鍰175,000元
    部分，復查決定未能及時適用財政部93年3月29日新修正「
    稅務違章案件裁罰金額或倍數參考表」新規定，有所違誤，
    訴願決定未予糾正，亦有未合，應將此部分復查決定及訴願
    決定一併撤銷，另由被告依財政部93年3月29日新修正「稅
    務違章案件裁罰金額或倍數參考表」及稅捐稽徵法第1之1條
    之規定，另為處分。嗣經被告依撤銷意旨重核復查決定以，
    原告於前揭期間預收貨款未依規定開立統一發票，漏報銷售
    額700,000元，營業稅額35,000元，違章事證明確，依修正
    稅務違章案件裁罰金額或倍數參考表規定按所漏稅額處3倍
    罰鍰，原處罰鍰175,000元應予追減70,000元，變更核定105
    ,000 元。原告仍不服，提起訴願，經財政部訴願決定略以
    ，被告僅就法院判決撤銷處罰175,000元部分重核復查，經
    依修正稅務違章案件裁罰金額或倍數參考表規定按所漏稅額
    處3倍罰鍰，原處罰鍰175,000元應予以追減70,000元，變更
    核定105,000元並無不合，予以駁回。(二)查原告90年3月間預
    收貨款735,000元，未依規定開立統一發票交付買受人，且
    於申報當期銷售額、應納或溢付營業稅額時未列入申報，經
    核定補徵營業稅額35,000元，又未依規定申請營業地址變更
    登記而處罰鍰1,500元，業經台中高等行政法院93年度訴字
    第51號判決予以駁回，原告仍表不服已向最高行政法院提起
    上訴中，被告僅就上開法院判決撤銷處罰175,000元部分重
    核復查，依修正稅務違章案件裁罰金額或倍數參考表規定按
    所漏稅額處3倍罰鍰，變更核定105,000元，並無違誤。原告
    提起本訴訟並無新事證及理由，而復執前詞，引為爭議，應
    無足採，原處分及所為復查、訴願決定並無違誤，請准如訴
    之聲明判決。
三、按「營業人銷售貨物或勞務，應依本法營業人開立銷售憑證
    時限表規定之時限，開立統一發票交付買受人。」、「營業
    人除本法另有規定外，不論有無銷售額，應以每2月為1期，
    於次期開始15日內，填具規定格式之申報書，檢附退抵稅款
    及其他有關文件，向主管稽徵機關申報銷售額、應納或溢付
    營業稅額。」、「納稅義務人，有左列情形之一者，除追繳
    稅款外，按所漏稅額處1倍至10倍罰鍰，並得停止其營業‧
    ‧‧三、短報或漏報銷售額者。」為行為時營業稅法第32條
    第1項前段、第35條第1項前段、第51條第3款所明定。又按
    「納稅義務人自動向稅捐稽徵機關補報並補繳所漏稅款者，
    凡屬未經檢舉、未經稽徵機關或財政部指定之調查人員進行
    調查之案件，左列之處罰一律免除；其涉及刑事責任者，並
    得免除其刑：一、本法第41條至第45條之處罰。二、各稅法
    所定關於逃漏稅之處罰。」稅捐稽徵法第48條之1定有明文
    。
四、本件台中市稅捐稽徵處於90年7月5日接獲電話檢舉，原告於
    90年3月銷售貨車（義大利進口IVECO牌貨車）及零配件預收
    貨款銷售額700,000元，營業稅額35,000元，分別於90年3月
    29日收款385,000元，90年3月15日收款350,000元，未依規
    定開立統一發票交付買受人，且於申報當期銷售額、應納或
    溢付營業稅額時未列入申報，經原處分機關台中市稅捐稽徵
    處於90年7月9日查獲等情，有台中市稅捐稽徵處90年7月9日
    中市稅商字第90013907號函附檢舉人書立之支付價款之匯款
    日期及金額說明、原告之支票存款對帳單及活期存款存摺及
    該車之進口與貨物稅完稅證明書等附原處分卷（第1至10頁
    ）可稽，自堪信為真實。被告認原告違反行為時營業稅法第
    32條及第35條規定，除核定補徵營業稅額35,000元，並按所
    漏稅額35,000元處5倍罰鍰175,000元及未依規定申請營業地
    址變更登記處罰鍰1,500元合計176,500元。原告不服循序提
    起行政訴訟，經本院93年度訴字第51號判決將復查決定及訴
    願決定關於罰鍰部分撤銷，其餘部分則予維持。經被告依該
    判決撤銷意旨重核復查決定依修正稅務違章案件裁罰金額或
    倍數參考表規定按所漏稅額處3倍罰鍰，原處罰鍰175,000元
    應予追減70,000元，變更核定105,000元，經核並無不合。
四、原告起訴意旨對補徵營業稅本稅及罰鍰部分均提起訴撤銷，
    已如前述，分述如下：
    (一)關於營業稅罰鍰部分：
      此部分爭點為本件有無稅捐稽徵法第48條之1之免罰規定
      之適用？
      1.按「納稅義務人自動向稅捐稽徵機關補報並補繳所漏稅
        款者，凡屬未經檢舉及未經稽徵機關或財政部指定之調
        查人員進行調查之案件，各稅法所定關於漏報、短報之
        處罰，一律免除。」，稅捐稽徵法第48條之1第1項第2
        款定有明文。經查，本件係經人於90年7月5日以電話向
        台中市稅捐稽徵處檢舉，並經該處取得系爭交易支付價
        金之匯款及完稅證明書等資料，並於90年7月9日發函其
        所屬黎明分處處理，有台中市稅捐稽徵處90年7月9日中
        市稅商字第90013907號函附上開證物可按，已如前述，
        足見稅捐稽徵機關於當時業已知悉本件原告漏開統一發
        票之事實，原告遲至同年7月23日始開立統一發票報繳
        營業稅，，已在經檢舉人檢舉之後，核與上開「凡屬未
        經檢舉之案件」之規定情形不同，並無稅捐稽徵法第48
        條之1免罰規定之適用。至原告出具之承諾書（見原處
        分卷第13頁）記載本件查獲日期為90年7月17日，核與
        事實不符，不足採取。
      2.另財政部80年8月16日台財稅字第801253598號函有關「
        執行第48條之1進行調查之作業步驟及基準日之認定原
        則」規定：營業稅有短、漏報銷售額者，經辦人員應於
        簽收當日簽報並敘明涉嫌違章情節與事項，發函通知營
        業人限期提供帳簿憑證等相關資料接受調查，以確認涉
        嫌違章事實，並以函查日（即發文日）為調查基準日。
        核係針對經辦人發現營業人涉嫌短、漏報銷售額之情形
        所為之函釋，與本件之情形並不相同，本件並無該函之
        適用。
      3.從而，本件並無稅捐稽徵法第48條之1免罰規定之適用
        ，原告訴請撤銷原處分、重核復查決定及訴願決定關於
        罰鍰部分之處分，並無理由，應予駁回。
    (二)關於補徵營業稅部分：
      按「原告之訴，有左列各款情形之一者，行政法院應以裁
      定駁回之。但其情形可以補正者，審判長應定期間先命補
      正：‧‧‧七、當事人就已起訴之事件，於訴訟繫屬中更
      行起訴者。‧‧‧」行訴訟法第107條第1項第7款定有明
      文。原告聲明請求併予撤銷補徵營業稅35,000元部分，經
      查，此部分前經原告起訴，並經本院93年度訴字第51號判
      決駁回，原告不服已向最高行政法院提起上訴，經該院以
      93年度上字第1384號受理中，有本院判決正本及本院前案
      查詢表及最高行政法院94年3月29日院登審六股93上01384
      字第0940001299號函附本院卷可考。玆原告復對此部分聲
      明不服，訴請撤銷，核諸上開規定其訴自非合法，且其情
      形亦無從命補正，應裁定駁回其訴。
五、綜上所述，原告之訴關於營業稅罰鍰部分原處分核無違誤，
    訴願決定予以維持亦無不合，原告聲明求為撤銷，為無理由
    ，應予駁回。另關於補徵營業稅部分，原告之訴不合法，爰
    不另為裁定，併此判決駁回之。本件為簡易案件，爰不經言
    詞辯論逕為判決。
據上論結，本件原告之訴為一部不合法、一部無理由，依行政訴
訟法第233條第1項、第236條、第195條第1項後段、第98條第3項
前段，判決如主文。
中　　華　　民　　國　　94　　年　　5　　月　　31   　日
                    第二庭  法  官　許金釵
以上正本證明與原本無異。
如不服本判決，應於判決送達後20日內，以本訴訟事件所涉及之
法律見解具有原則性者，始得向本院提出上訴狀並表明上訴理由
，經最高行政法院許可，否則不得上訴；如於本判決宣示後送達
前提起上訴者，應於判決送達後20日內補提上訴理由書（均應依
對造人數提出繕本）。提起上訴應預繳送達用雙掛號郵票390元
（34元及5元郵票各10份)。
中　　華　　民　　國　　94　　年　　5　　月　　31   　日
　 　　　　　　　　　 　　　書記官　孫　庠　熙
